【裁判字號】    89,訴,603
【裁判日期】    890930
【裁判案由】    清償借款
【裁判全文】
臺灣屏東地方法院民事判決  八十九年度訴字第六○三號
    原      告  保證責任屏東縣屏東市第二信用合作社
    法定代理人  乙○○
    訴訟代理人  甲○○
    被      告  丁○○
                丙○○
                戊○○
右當事人間請求清償借款事件，本院判決如左：
    主    文
被告丁○○、丙○○應連帶給付原告新臺幣壹佰拾捌萬零拾陸元，及自民國八十
八年八月十七日起至清償日止，按年息佰分之拾點貳計算之利息，並按上開利率佰分
之貳拾計算之違約金。
原告其餘之訴駁回。
訴訟費用由被告丁○○、丙○○連帶負擔。
    事    實
甲、原告方面：
一、聲明：求為判決：被告丁○○、丙○○、戊○○應連帶給付如主文第一項所示金
    額。
二、陳述：
  (一)被告丁○○邀同其餘被告丙○○、戊○○為連帶保證人，於民國八十五年十二月
    十二日向原告借用新臺幣（下同）三百八十萬元，約定利息按百分之十．二計算
    ，逾期清償在六個月以內者，按上開利率百分之十，超過六個月者，按上開利率
    百分之二十計付違約金，清償期為民國八十六年十二月十二日，並提供不動產擔
    保設定本金最高限額抵押權三百八十萬元。詎屆清償期後，屢向被告催討，均未
    獲清償，經原告聲請鈞院以八十七年度執字第四三○三號拍賣抵押物強制執行事
    件拍賣被告丁○○所有之財產，經執行所得金額分配原告尚不足一百三十八萬零
    三十六元。而兩造於貸放時所訂立之授信約定書第七條規定：立約人對貴社負擔
    數宗債務時，如清償人所提出之給付不足清償全部債務者，由貴社指定應抵充之
    債務；前項債務性質相異者，清償人所提出之給付，得由貴社決定其抵充之方法
    及順序。因此就分配表所載分配之不足金額，原告主張先抵充執行費用四萬三千
    零三十八元、利息六十七萬一千零八十五元、違約金三千零三十五元，後充本金
    ，故分配不足金額一百三十八萬零三十六元為本金。為此依據消費借貸契約及連
    帶保證關係提起本件訴訟。
  (二)對被告戊○○之抗辯所為之陳述：
    借據上並未記載被告戊○○之保證期間。本件借貸金額為三百八十萬元，借貸日
    期為八十五年十二月十二日，期間為一年，約定自八十六年一月份起至同年十二
    月份止，每月分期償還本息十六萬元，由被告丁○○開立支票三十萬元以清償兩
    筆借款，並由連帶保證人於支票背面背書。被告僅兌現六期，償還金額共計七十
    八萬三千一百二十七元，尚積欠原告三百零一萬六千八百七十三元。嗣清償期屆
    至，原應由借款人以剩餘本金申請轉期，詎被告並未申請辦理轉期手續，連帶保
    證人亦未減少，仍維持借據內所載之借款人及連帶保證人。而被告丁○○所開立
    之支票十二張僅兌現六張，其餘六張均未獲兌現，亦未為清償。是被告戊○○自
    應就未獲清償之本金三百零一萬六千八百七十三元負連帶清償責任。
三、證據：提出借據、分配表、放款餘額明細表一份，傳票二張，約定書、戶籍謄本
    各三份，支票及存款不足退票單各六張為證。
乙、被告丁○○、丙○○方面：
    被告丁○○、丙○○未於言詞辯論期日到場，亦未提出書狀作何聲明或陳述。
丙、被告戊○○方面：
一、聲明：請求判決駁回原告之訴。
二、陳述：。
  (一)被告丁○○於八十五年十一、十二月間提供不動產擔保設定本金最高限額抵押權
    三百八十四萬元，向原告借款三百八十萬元，並約定每月償還本息十六萬元，復
    於貸放同時，由丁○○開立十二張支票備償，而被告戊○○允諾保證一年，一年
    到期後，由丁○○以剩餘本金申請轉期，被告戊○○即終止保證人之責任。職是
    ，丁○○向原告所借貸之借款，被告戊○○僅保證一年之期間，現已逾一年期限
    ，被告戊○○已不負保證責任。
  (二)再就金額觀之，丁○○向原告借款之際，約定每月償還本息十六萬元，於第一年
    間，丁○○須支付原告本息一百九十二萬元，即被告戊○○於丁○○之借款在一
    百九十二萬元之範圍內負保證責任，而丁○○之前已支付原告九十六萬元，準此
    ，被告戊○○僅於剩餘九十六萬元之範圍內負保證責任。又原告拍賣丁○○提供
    之不動產，拍賣所得金額扣除費用、利息、違約金後，即依序抵充丁○○第一年
    之本息，而後為第二年本息等順序，故原告拍賣丁○○之不動產所得金額已逾九
    十六萬元，顯足以清償丁○○之第一年本息，則被告戊○○對丁○○借款所負之
    保證責任顯已完成，而不須再負任何保證責任或代丁○○負擔任何債務，因此原
    告向被告戊○○請求給付一百三十八萬三十六萬元，顯無理由。
三、證據：提出借款申請書、分配表各一份為證。
丁、本院依職權調閱本院八十七年度執字第四三○三號民事執行卷。
    理    由
甲、程序方面：
    本件被告丁○○、丙○○未於言詞辯論期日到場，核無民事訴訟法第三百八十六
    條列各款情形，應依原告之聲請，由其一造辯論而為判決。
乙、得心證之理由：
一、本件原告主張兩造訂立消費借貸契約、連帶保證契約及被告屆期未為清償之事實
    ，已據其提出借據、分配表、放款餘額明細表一份，傳票二張，約定書、戶籍謄
    本各三份，支票及存款不足退票單各六張為證，經本院依職權調閱本院八十七年
    度執字第四三○三號民事執行卷，核屬相符，自堪信為真實。
二、又約定保證人僅於一定期間內為保證者，如債權人於其期間內，對於保證人不為
    審判上之請求，保證人免其責任，民法第七百五十二條定有明文。經查被告戊○○與原告間確僅約定一年之期間負連帶保證責任，有借款申請書一份在卷可稽，
    且為原告所不爭執，自堪信為真實。又原告於八十九年六月二十八日始對被告戊○○提起本件訴訟，顯已逾一年之保證期間，依據民法第七百五十二條之規定，
    被告戊○○自毋庸負責。是被告戊○○辯稱僅約定於一年之期間內為保證，現已
    逾一年期限，應已毋需負保證責任等語，顯屬可採。原告雖主張被告丁○○並未
    申請辦理轉期手續，故仍應維持借據內所載之借款人及連帶保證人，是被告戊○○自應就未獲清償之本金三百零一萬六千八百七十三元負連帶清償責任云云，然
    被告丁○○是否申請辦理轉期手續，無礙於被告戊○○與原告間約定就被告丁○○負擔之債務僅於一年之期間負連帶保證責任，原告既未於一年之保證期間內對
    被告戊○○為審判上之請求，嗣後自無請求被告戊○○就未獲清償之本金負連帶
    保證之責，是原告主張，顯無理由。
三、從而，原告依消費借貸及連帶保證契約請求被告丁○○、丙○○連帶給付借款一
    百三十八萬零三十六元，並自八十八年八月十七起至清償日止，按年息百分之十
    ．二計算之利息，及自八十八年八月十七日起至清償日止，按上開利率百分之二
    十計算之違約金，為有理由，應予准許。逾此部份之請求則無理由，應予駁回。
丙、結論：
    本件原告之訴為一部有理由，一部無理由，依民事訴訟法第三百八十五條第一項
    前段、第七十九條但書、第八十五條第二項，判決如主文。
中      華      民      國    八十九    年      九      月     三十     日
                                    臺灣屏東地方法院民事第一庭
~B審判長法官  李麗芳
~B法      官  洪乙心
~B法      官  沈佳宜
右為正本係照原本作成。
如對本判決上訴，須於判決送達後廿日內向本院提出上訴狀。
~B法院書記官  黃秀梅
中      華      民      國    八十九    年      九      月      三十    日


司法院資訊處製作；財團法人民間司法改革基金會備份。
